最高法院刑事判決　　　　　　一○○年度台上字第一二三五號
上　訴　人　鄧豈旻
　　　　　　徐偉哲
　　　　　　林詠謦
共　　　同
選任辯護人　蘇明淵律師
上列上訴人等因傷害人致重傷案件，不服台灣高等法院中華民國
九十八年十月二十一日第二審判決（九十八年度上訴字第二０七
九號，起訴案號：台灣新竹地方法院檢察署九十七年度調偵字第
五四號），提起上訴，本院判決如下：
    主  文
上訴駁回。
    理  由
按刑事訴訟法第三百七十七條規定，上訴於第三審法院，非以判
決違背法令為理由，不得為之。是提起第三審上訴，應以原判決
違背法令為理由，係屬法定要件。如果上訴理由書狀並未依據卷
內訴訟資料，具體指摘原判決不適用何種法則或如何適用不當，
或所指摘原判決違法情事，顯與法律規定得為第三審上訴理由之
違法情形，不相適合時，均應認其上訴為違背法律上之程式，予
以駁回。本件上訴人鄧豈旻、徐偉哲及林詠謦共同上訴意旨略稱
：(一)、第一審共同被告賀家福（按已經判刑確定）在警詢時，係
謂系爭行兇用之開山刀「原本就放在（其）機車置物箱（內）」
，但在審理中已改稱：「集合的時候，就把開山刀放在（機車）
腳踏板（上）」；被害人張書瑋在警詢時，並未言及看見刀棍器
械；於偵查中甚且直言：「我不知被告等人（按指上訴人三人及
其同夥賀家福、余政賢，後一人亦經判刑確定）手上是否拿東西
」；證人湯皓量則供證：「伊和張書瑋遭追逐時，有看到追趕者
拿刀揮舞」各等語，所述既皆相異、多所矛盾，原判決竟逕行認
定賀家福係將開山刀置於機車腳踏板，而於騎車追逐之際，持以
揮舞，上訴人三人與之有共同犯罪之意思聯絡，非但違背證據法
則，且未充分說明所憑依據，而有理由欠備之違失。(二)、被害人
之傷勢，據診治之財團法人長庚紀念醫院林口分院（下稱長庚醫
院）先函稱：手部機能減損之比例，需賴專業復健單位加以評估
等語，嗣該醫院又函稱：被害人手部機能已達醫學上嚴重減損一
肢機能之程度等語，後函所憑依據如何？未見敘明，原判決逕採
後函而為認定，仍未說明憑何卷存證據作為基礎，顯有理由不備
之違法云云。惟查：證據之取捨、證明力之判斷及事實之認定，
俱屬事實審法院自由裁量判斷之職權，此項職權之行使，倘不違
背客觀存在之經驗法則或論理法則，即難指為違法，觀諸刑事訴
訟法第一百五十五條第一項規定甚明，自無由當事人任憑己意指
摘為違法，而資為合法上訴第三審理由之餘地。又供述證據雖然
前後不一或彼此齟齬，審理事實之法院仍可斟酌調查所得之各項
證據，本於合理之推論，定其取捨，非謂其中一有不合，即應全
部不予採用。原判決撤銷第一審關於上訴人三人傷害人致重傷部
分之判決（恐嚇危害安全部分，判刑後、未上訴、先確定），改
判仍論處上訴人三人以共同犯傷害人致重傷罪刑（各處有期徒刑
三年一月），已於理由內，說明係依憑上訴人三人一致坦承因遭
飆車族持刀追趕，電召賀家福、余政賢前來助陣報復（豈知誤認
而致被害人受傷）之部分自白；賀家福供承：夥同上訴人三人，
由伊持開山刀、余政賢拿木棍追砍被害人致其受傷；余政賢直言
：確有拿木棍、賀家福持刀揮舞追逐被害人，伊等尚叫被害人「
別走」，被害人跌倒後，遭刀、棍襲擊；被害人指證：無端遭受
上訴人三人與同夥騎機車追逐，倒地後被以刀、棍砍打；湯皓量
證稱：伊搭坐被害人機車，不知何故被追逐，被害人機車倒地，
伊和被害人分頭逃跑，迨伊躲出，發現被害人身上多處受傷，追
逐者確為上訴人三人之同夥，過程中有看見亮刀各等語之證言；
現場監視器翻拍照片；扣案之開山刀；勘驗該刀刀刃銳利，屬金
屬材質，連柄共長四十六公分之勘驗筆錄；被害人受傷之醫院診
斷證明、病歷資料，衡諸以刀、棍等利器、堅物朝人砍打，會引
致重傷害結果，客觀上當有預見可能之情況等證據資料。並敘明
縱然關於追逐經過和持刀、棍揮舞之情，供述情節略有齟齬，無
非車速流動、觀察力不同、表達力有別，於基本之社會事實無礙
，不能解免上訴人三人之共同責任。復指出：被害人受傷後，接
受手術治療，左手仍遺留手指張開、閉合動作不良，近位、遠位
指間關節皆伸直不足，且握力太小等障礙，外表看似完好，但精
細動作無法實施，已嚴重影響手部功能；迄至民國九十八年八月
二十一日回診治療，仍留有上揭後遺症，已達醫學上嚴重減損一
肢機能之程度，業經長庚醫院先後二度查覆綦詳（原審尚行準備
程序，當庭勘驗被害人，發現「左手外觀四、五指無法伸直，左
、右手臂伸直併攏時，左手臂短於右手臂約一公分」，並命拍照
存卷），顯見生有重傷害之結果。所為之事實認定及得心證理由
，俱有各項證據資料在案可稽，自形式上觀察，並未違背客觀存
在之經驗法則或論理法則，且事證堪謂已臻明確。上訴意旨置原
判決已明白論斷之事項於不顧，就屬原審採證認事職權之適法行
使，任憑己意指摘為違法，且猶為單純之事實爭議，不能認為適
法之第三審上訴理由。依上說明，應認其三人之上訴均為違背法
律上之程式，皆予駁回。
據上論結，應依刑事訴訟法第三百九十五條前段，判決如主文。
中    華    民    國  一○○  年    三    月   十七   日
                      最高法院刑事第八庭
                          審判長法官  花  滿  堂  
                                法官  黃  正  興  
                                法官  洪  昌  宏  
                                法官  徐  昌  錦  
                                法官  王  聰  明  
本件正本證明與原本無異
                                      書  記  官  
中    華    民    國  一○○  年    三    月  二十一  日
                                                      K